臺灣士林地方法院刑事判決　　　　　　　　　　　　　　九十三年度訴字第四七號
　　公　訴　人　臺灣士林地方法院檢察署檢察官
　　被　　　告　甲○○
右列被告因違反稅捐稽徵法案件，經檢察官提起公訴（九十二年度偵緝字第六六五號
），本院判決如左：
    主  文
甲○○無罪。
    理  由
一、公訴意旨略以：被告甲○○係仕豐營造有限公司（設台北市中山區○○○路五０
    號一二樓之三，下稱仕豐公司）負責人，係依法應納稅之義務人，明知員工即告
    訴人乙○於民國八十九年間雖在其所經營之前開公司工作，但於同年六月間即已
    離職，所領得之薪資未達新台幣（下同）四十二萬元，竟虛報告訴人於當年度支
    領工資共四十二萬元薪資支出，且製成各類所得扣繳暨免扣繳憑單，使仕豐公司
    營業成本增加，營利所得減少，並持向財政部臺北市國稅局中山稽徵所提出申報
    ，而以此詐術逃漏營利事業所得稅一萬四千九百六十六元，並使告訴人遭核定需
    補繳一萬三千六百二十元之所得稅，足以生損害於告訴人及稅捐稽徵機關對於稅
    捐稽徵之正確性及公平性，嗣於九十一年間，因告訴人接獲國稅局之補稅通知，
    始查覺上情，因認被告涉有刑法第二百十六條、第二百十五條之行使業務登載不
    實文書罪及稅捐稽徵法第四十一條逃漏稅捐罪嫌云云。
二、按犯罪事實應以證據認定之，無證據不得推定其犯罪事實；又不能證明被告犯罪
    ，應諭知無罪之判決，刑事訴訟法第一百五十四條第二項、第三百零一條第一項
    分別定有明文。又按告訴人之告訴係以使被告受刑事訴追為目的，是其告訴是否
    與事實相符仍應調查其他證據以資審認（最高法院五十一年台上字一三００號判
    例可資參照）。
三、本案公訴人認被告涉犯前開罪嫌，無非係以告訴人乙○於偵查中指訴：伊於八十
    九年間任職被告所經營之仕豐公司，嗣因伊配偶於該年元月間過世及個人雜務繁
    忙等因素而口頭請辭，並於同年五月底取得離職證明書，伊於該年度由仕豐公司
    實際領得之薪資，並未達被告向稅捐機關申報之四十二萬元，被告係虛報伊薪資
    等語，及告訴人提出由仕豐公司出具之離職證明書（記載乙○於八十九年五月三
    十一日離職）、財政部國稅局通知告訴人補繳稅額之核定書、核定繳稅通知書、
    財政部臺北市國稅局函覆仕豐公司如虛報四十二萬元薪資所逃漏營利事業所得稅
    之稅額及被告自始未能提出給付告訴人四十二萬元薪資之證明等情為主要論據。
    訊據被告甲○○，固坦承為仕豐公司負責人，告訴人確於八十九年間任職該公司
    ，伊並在同年六月初發給告訴人卷附離職證明書一紙及伊聘請會計人員製作告訴
    人八十九年度薪資所得為四十二萬元之扣繳憑單，並以此向稅捐機關申報仕豐公
    司八十九年度之營利事業所得稅等情不諱，然堅詞否認製作不實扣繳憑單，以虛
    報薪資方式逃漏營利事業所得稅之犯行，辯稱：伊在八十九年間以月薪四萬五千
    元至四萬八千元僱用告訴人，嗣因仕豐公司營運不佳，伊打算結束公司營業，乃
    事先通知告訴人另謀工作，因告訴人表示欲接受就業輔導，但需提出離職證明，
    伊便於八十九年六月間發給告訴人離職證明書，記載告訴人於八十九年五月三十
    一日離職等內容，實際上，當時仕豐公司正承包中央研究院之風雨走廊新建工程
    ，該工程需趕在同年七月完工（最後完成驗收日期為十月），因此伊在八十九年
    六月之後，仍繼續僱用告訴人負責該工程之施作，並繼續給付告訴人薪資至同年
    九月間，告訴人於八十九年年初曾請喪假一個月，該月伊仍有發給告訴人薪資，
    並以獎金之名義再發給告訴人約六萬元作為治喪費用，告訴人於八十九年間確實
    自仕豐公司領取四十二萬元之薪資無誤等語。
四、本院查：
(一)告訴人乙○指訴被告虛報薪資，無非係因自認其於八十九年度，實際向仕豐公司
    領得之薪資並未達被告所申報之數額四十二萬元，而按告訴人實際領得之薪資總
    額，原係由其每月薪資及工作時間計算所得，然告訴人於甫案發後之警局初詢時
    ，指稱伊於八十九年一月份有在仕豐公司工地上工十五日，仕豐公司並未給付其
    薪資，因其妻於同年一月二十二日病逝，伊自一月二十一日即返回台東處理喪葬
    事宜，辦妥之後，伊沒有心情再上班，因雜事繁多，於八十九年五月三十一日自
    仕豐公司離職云云，似指其在八十九年五月三十一日即已離職，且離職前僅工作
    十五日，嗣於檢察官偵查中，初稱其每月薪資約三、四萬元，遭被告多報二十多
    萬元之薪資（見九十二年一月十三日偵查筆錄），嗣又改稱：伊是工頭，每月月
    薪四萬七千元，伊大約做了半年，並自承薪資均為現金給付，並無簽收單據足以
    證明等語（見九十二年十月十四日偵查筆錄），至本院審理時，告訴人稱被告每
    個月給付其薪資四萬五千元，伊不記得被告在八十九年總共給付伊多少薪資，並
    改稱伊在領得離職證明書後，仍有繼續受僱仕豐公司及領取薪資之事實，僅係改
    以實際工作日數乘以日薪計算工資，伊不記得實際工作之天數為何等語。查告訴
    人因時間經過，對於八十九年度向仕豐公司領取之確實薪資總額不復記憶，固屬
    事理之常，然核告訴人先後指訴內容，除僅一再否認領得四十二萬元之薪資外，
    對於其在八十九年任職仕豐公司之時間（即究係十五日、半年、或於六月初領得
    離職證明書後仍有繼續工作）及當時每月薪資數額等重要情節，所訴內容出入甚
    大，而該等情節並非瑣碎細節，當無因時間經過致記憶不清之可能，被告就該等
    計算其領得薪資總額之根據既未能為明確之陳述，以供本院審酌，本院實無從據
    以檢證其指訴之可信性。又告訴人上開指訴不一如確係因記憶不清所致，則更無
    從排除其出於相同原因致誤認領得薪資未達四十二萬元之可能。
(二)又告訴人坦承在八十九年間，確有任職仕豐公司並領得薪資之事實，而由卷附告
    訴人乙○八十九年度綜合所得稅核定通知書所載，告訴人遭稅捐機關指出其在八
    十九年度未申報自仕豐公司所領得之薪資數額為四十二萬元，核與被告向稅捐機
    關申報發給告訴人乙○當年度之薪資數額相同，顯見告訴人對於自己在八十九年
    度由仕豐公司領得之薪資，分文未予申報。準此，本院亦無從藉由告訴人當時實
    際申報之薪資數額，據以查證其所為關於實際領得薪資未達四十二萬元之指訴是
    否屬實，亦遑論依其指訴據以認定被告有以虛報薪資方式逃漏稅額之事實暨所虛
    報之數額為何。
(三)況被告辯稱告訴人乙○於八十九年六月間取得離職證明書後，仍繼續任職仕豐公
    司並有領取薪資乙情，業據證人即告訴人乙○到院結證無訛，被告此部分所辯，
    應屬有據，堪予採信。告訴人於提出本案告訴之初，除提出離職證明書外，竟未
    主動陳明其在離職證明書所載之離職日期之後，仍有繼續任職仕豐公司並領取薪
    資之事實，動機已屬可議，而公訴人起訴事實徒憑上開離職證明書及告訴人於偵
    查中之指訴，即遽認被告係明知告訴人於八十九年六月間已離職，未予深究告訴
    人於離職後仍有受僱仕豐公司並繼續領取薪資之事實，該等推論瑕疵，自難支持
    起訴書中關於告訴人領得薪資低於被告申報薪資之認定。
(四)再被告對於告訴人在八十九年度領得薪資是否確達所申報之四十二萬元乙節，雖
    未能提出給付薪資之證明以實其說，然按被告原無自證己無罪之義務，且被告辯
    稱薪資均以現金給付乙節，與告訴人所陳薪資均為現金給付，並無簽收單據等語
    互核一致，堪認屬實，是被告事後未能提出給付告訴人薪資之證明，尚屬合理，
    要無從以被告事後無法舉證證明給付告訴人之薪資數額，遽以推論其有虛報薪資
    之犯行。
(五)又依公訴人於本院審理時補充所陳，起訴書所載被告逃漏稅額一萬四千九百六十
    六元，係以財政部臺北市國稅局九十二年十一月七日函覆被告如虛報告訴人薪資
    四十二萬元則逃漏營利事業所得稅額計三三九一六元之內容為依據，再依被告實
    際虛報之薪資數額比例計算所得，然起訴書內並未指明被告實際虛報薪資之數額
    為若干，且遍觀全卷，亦無足以為該等認定之事證，公訴人起訴被告涉嫌逃漏營
    利事業所得稅達一萬四千九百六十六元云云，要屬無據。
(六)綜上所述，本案公訴人所舉證據，尚無從使本院形成被告有罪之確信，此外，復
    查無其他積極證據足以證明被告確有公訴人所指本案犯行，不能證明被告犯罪，
    揆諸前揭規定，自應諭知被告無罪之判決。
據上論斷，應依刑事訴訟法第三百零一條第一項，判決如主文。
本案經檢察官簡志龍到庭執行職務。
中　　　華　　　民　　　國　　九十三　　年　　　八　　　月　　　二　　　日
                                    臺灣士林地方法院刑事第三庭
　　                                    審判長法  官  雷  雯  華
                                              法  官  王  俊  雄
                                              法  官  吳  祚  丞
右正本證明與原本無異。
如不服本判決應於送達後十日內向本院提出上訴狀。
                                              書記官  林  立  原
中　　　華　　　民　　　國　　九十三　　年　　　八　　　月　　　四　　　日
